【裁判字號】    95,易,307
【裁判日期】    951016
【裁判案由】    傷害
【裁判全文】
臺灣基隆地方法院刑事判決               95年度易字第307號
公  訴  人  臺灣基隆地方法院檢察署檢察官
被      告  丙○○
            己  ○
            辛○○
            丁○○
上列被告因傷害案件，經檢察官提起公訴（95年度偵字第69號）
，本院判決如下：
    主  文
丙○○、己○、辛○○共同傷害人之身體，各處拘役拾日，如
易科罰金，均以銀元佰元即新臺幣玖佰元折算壹日。
丁○○無罪。
    事  實
一、緣丁○○係行政院海岸巡防署海洋巡防總局第一（基隆）海
    巡隊（下稱基隆海巡隊）隊員，與擔任新聞記者之丙○○、
    己○、辛○○，於民國94年3月24日凌晨1時許，在基隆巿中
    正路249 號基隆海巡隊辦公室內喝茶聊天，適基隆海巡隊小
    隊長乙○○在外飲酒後返回部隊，認為勤務編排不公而至隊
    長室外敲門喊叫，遭同事甲○○、庚○○以時間太晚會打擾
    隊長休息為由上前勸阻，此時丁○○因聽聞喧鬧聲而步出查
    看，並質問乙○○為何吵鬧，雙方因而發生口角爭執，並相
    互拉扯，原在辦公室內喝茶聊天之丙○○、己○、辛○○等
    人見丁○○未再返回且聽聞吵鬧聲，便攜帶照相攝影器材外
    出查看，見乙○○疑似酒後鬧事，便拿起照相機及攝影機進
    行拍攝，乙○○見狀心生不滿欲徒手拉扯照相攝影器材，因
    酒後重心不穩而跌倒在地，雙方並以言語互相挑釁對嗆，己○、辛○○、丙○○竟共同基於傷害之犯意聯絡，陸續上前
    以腳踹踢乙○○，使乙○○受有右前胸壁、右後背挫傷、右
    臉瘀傷、左臉挫傷及右手掌擦傷等傷害。
二、案經乙○○告訴暨基隆巿警察局第二分局報告臺灣基隆地方
    法院檢察署檢察官偵查起訴。
    理  由
壹、有罪部分
一、按刑事訴訟法第159條之2規定，被告以外之人於檢察事務官
    、司法警察官或司法警察調查中所為之陳述，與審判中不符
    時，其先前之陳述具有較可信之特別情況，且為證明犯罪事
    實存否所必要者，始得為證據。則被告以外之人於檢察事務
    官、司法警察官或司法警察調查中所為之陳述，須兼具可信
    性、必要性兩種要件，方得採為證據。至於是否符合前開要
    件，事實審法院除應衡酌該等筆錄作成之外部情況，就詢問
    有無出於不正方法、陳述是否出於非任意性、有無違反法定
    障礙事由期間不得詢問及禁止夜間詢問之規定、詢問時是否
    踐行告知義務、該等筆錄之記載與錄音或錄影內容是否相符
    等有無排除證據能力之各項，就該等陳述適法性與否為整體
    之考量外，另須就該等審判外之陳述內容，是否與發見真實
    ，有重要關係等事實，予以判斷（最高法院95年度臺上字第
    1198號判決意旨參照）。查證人癸○○前於94年10月11日警
    詢中證述其目睹在場三位記者（指被告丙○○、己○、辛○○）以言語挑釁告訴人乙○○，並以腳胡亂踹踢告訴人（偵
    查卷第22頁參照），嗣經本院傳喚到庭證稱其僅係眼角餘光
    看到三位記者均有作勢抬腳之動作，像是要保護攝影器材（
    95年9 月19日審判筆錄第16、17頁參照），其警詢中之陳述
    顯與審判中不符，而證人癸○○前於警詢中之陳述並未出於
    司法警察之不正方法，其自承與被告四人均無仇隙，知悉誣
    陷他人為犯罪之行為，並陳明願意出庭作證（偵查卷第22頁
    參照），堪認其警詢陳述確實出於任意性，相較於審判中時
    而證稱僅看到一位記者抬腳，時而證稱三位記者均有作勢抬
    腳之迴避閃爍情狀，本院認證人癸○○警詢中之陳述具有較
    可信之特別情況，且為證明犯罪事實存否所必要，應得為本
    案證據。
二、訊據被告丙○○、己○、辛○○矢口否認上開共同傷害犯行
    ，辯稱其當時僅係因採訪新聞而趨前拍攝告訴人酒後鬧事情
    形，因告訴人口出穢言而發生口角爭執，嗣告訴人欲趨前搶
    下其等之照相攝影器材，才會以屈腿方式保護相關器材，絕
    無毆打、踹踢告訴人之行為。經查：
    (一)有關告訴人於上開時間、地點，遭被告丙○○、己○、
        辛○○等人以腳踹踢成傷之事實，業經證人即告訴人於
        本院結證明確，核與在場證人庚○○於本院結證稱其目
        睹在場三位記者（指被告丙○○、己○、辛○○）與告
        訴人相互以言語挑釁互嗆，三位記者一邊拍攝告訴人，
        一邊以腳踹踢告訴人，當時告訴人坐在地上挨打，並沒
        有還手，之後就發現告訴人臉部有瘀青（95年9月19 日
        審判筆錄第11至13頁參照），及證人癸○○於警詢中證
        稱其目睹告訴人與被告丙○○、己○、辛○○三名記者
        互相以言語對嗆，其他在場人見狀要將告訴人帶回隊部
        休息時，該三名記者利用拍攝空檔趨前以腳對告訴人胡
        亂踹踢，並不時以言語挑釁告訴人（偵查卷第22頁參照
        ）等情相符，足見告訴人之指訴，應屬有據。至被告丙○○、己○、辛○○雖一再否認告訴人所受傷害與其等
        有關，然自證人甲○○於本院證稱其起先要將告訴人帶
        離隊長辦公室時，並未發現告訴人身上有受傷，經過一
        陣混亂及記者拍攝，因告訴人拒絕讓記者拍攝，有與記
        者發生拉扯，伊有上前架離一位記者，但該名記者又要
        過去而遭伊阻止，後來發現告訴人坐在地上且自稱遭到
        毆打，臉頰上有瘀青（95年9月19日審判筆錄第7、8 頁
        參照）等語，則若被告丙○○、己○、辛○○並未攻擊
        告訴人，其他在場海巡隊隊員何須上前將被告帶離並阻
        止其等上前？又何以告訴人與被告丙○○、己○、辛○○等人經過一陣拉扯後，臉部即出現明顯瘀青？足認本
        案應係被告丙○○、己○、辛○○因攝影採訪而與告訴
        人發生口角衝突，因告訴人欲拉扯被告手持之照相攝影
        器材，被告始共同以腳踹踢告訴人成傷。至告訴人雖於
        本院證稱被告丙○○、己○、辛○○一從辦公室出來就
        出手毆打，並將其踹倒在地云云，然上開被告均係媒體
        記者，先前與告訴人並無任何仇隙，若非先有口角爭執
        或肢體碰觸，應無動手毆打告訴人之動機，故告訴人此
        部分之證述顯與事理相違，尚難採信。
    (二)再依偵查卷附現場照片所示（偵查卷第65至72頁參照）
        ，告訴人坐在地上，右臉頰有明顯瘀傷，時而以手阻止
        他人拍攝，身旁則有數名海巡隊同事勸說，最後遭同事
        抬離現場，參諸證人戊○○於本院證稱上開照片係記者
        與告訴人發生衝突之後所拍攝（95年10月3 日審判筆錄
        參照），益見告訴人所受傷害確係與被告丙○○、己○
        、辛○○發生衝突過程中所造成無誤。
    (三)又告訴人因遭被告丙○○、己○、辛○○以腳踹踢，受
        有右前胸壁、右後背挫傷、右臉瘀傷、左臉挫傷及右手
        掌擦傷等傷害，亦有偵查卷附長庚紀念醫院基隆分院94
        年3 月24日診斷證明書可稽。綜上所陳，本案事證明確
        ，被告丙○○、己○、辛○○之傷害犯行均堪認定，應
        依法論科。
三、論罪科刑：
    (一)刑法於94年2月2日修正公布，95年7月1日施行（下稱新
        法；修正前刑法下稱舊法），新法第2條第1項之規定，
        係規範行為後法律變更所生新舊法律比較適用之準據法
        ，於新法施行後，應適用新法第2條第1項之規定，為「
        從舊從輕」之比較。本案之新舊法比較詳如附表所示。
    (二)核被告丙○○、己○、辛○○所為，均係犯刑法第277
        條第1 項之傷害罪。被告三人就上開犯行間有犯意聯絡
        及行為分擔，應論以共同正犯。本院審酌被告三人均係
        新聞媒體從業人員，因採訪突發新聞事件而遭惡言相向
        ，並遭告訴人欲行拉扯照相攝影器材，一時氣憤始以腳
        踹踢告訴人，惡性非鉅，併慮及告訴人之傷勢非重及被
        告之犯後態度等一切情狀（依最高法院95年度第八次刑
        事庭會議決議六(一)之意旨，新法第57條之規定，為法院
        就刑之裁量審認標準見解之明文化，非屬法律之變更，
        無新舊法比較適用之問題），分別量處如主文所示之刑
        ，併均依舊法第41條第1 項前段、修正前罰金罰鍰提高
        標準條例第2條之規定，諭知易科罰金之折算標準。
貳、無罪部分
一、公訴意旨另以：被告丁○○外出查看質問告訴人為何吵鬧，
    雙方因而發生口角爭執並相互拉扯，被告丁○○竟出手揮打
    告訴人臉頰，致告訴人臉頰挫瘀傷，因認被告丁○○同涉犯
    刑法第277 條第1 項之傷害罪。
二、按犯罪事實應依證據認定，無證據不得認定犯罪事實；又不
    能證明被告犯罪者，應諭知無罪之判決，刑事訴訟法第154
    條第2項、第301條第1 項分別定有明文。而告訴人之告訴，
    係以使被告受刑事訴追為目的，是其陳述是否與事實相符，
    仍應調查其他證據以資審認；即告訴人之指訴係以使被告入
    罪為目的，故多作不利於被告之陳述，自不得以其指訴為被
    告犯罪之唯一證據，仍必須調查其他證據證明告訴人之指訴
    與事實相符，始可採為證據。再被害人之陳述如無瑕疵，且
    就其他方面調查又與事實相符，固足採為科刑之基礎，倘其
    陳述尚有瑕疵，則在未究明前，遽採為論罪科刑之依據，即
    難認適法（最高法院52年臺上字第1300號、61年臺上字第30
    99號判例意旨參照）。
三、公訴意旨認被告丁○○涉犯傷害罪，係以告訴人之指訴為主
    要論據，惟被告丁○○堅決否認其有出手揮打告訴人臉頰之
    行為，辯稱其與告訴人發生口角爭執後，告訴人先出拳毆打
    其左臉，並欲繼續追打，其見狀立刻跑開，絕無毆打告訴人
    之行為等語，且參諸證人甲○○於本院證稱僅目睹被告丁○○與告訴人發生口角爭執，繼而互相推扯，沒看到被告丁○○毆打告訴人（95年9月19日審判筆錄第8頁參照），以及證
    人庚○○證稱被告丁○○與告訴人發生口角爭執，繼而互相
    拉扯，但記者打人時，被告丁○○站在旁邊（同上審判筆錄
    第11頁參照）等語，足認被告丁○○僅有與告訴人發生口角
    爭執並相互拉扯，並無出手毆打告訴人臉頰之行為，亦無證
    據顯示被告丁○○與其餘被告間就上開論罪之傷害犯行間有
    犯意聯絡。此外，復查無其他積極證據足以證明被告丁○○
    涉犯傷害罪，尚無僅憑告訴人之片面指證，逕為不利被告丁○○認定之唯一依據。此部分既不能證明被告丁○○犯罪，
    依法應諭知無罪之判決。
據上論斷，應依刑事訴訟法第299條第1項前段、第301條第1項，
刑法第2條第1項、第28條、第277條第1項，修正前刑法第41條第
1項前段，罰金罰鍰提高標準條例第1條前段，修正前罰金罰鍰提
高標準條例第2條，現行法規所定貨幣單位折算新臺幣條例第2條
，判決如主文。
本案經檢察官壬○○到庭執行職務。
中    華    民    國    95    年    10    月    16    日
                  刑事第五庭審判長法  官  陳志祥
                                  法  官  邰婉玲
                                  法  官  楊皓清
以上正本證明與原本無異。
對於本件判決如有不服，應於收受送達後10日內，向本院提出上
訴書狀，上訴於臺灣高等法院，並按他造當事人之人數附具繕本
。
中    華    民    國    95    年    10    月    16    日
                                  書記官  王月娥
附錄論罪法條：
刑法第277條第1項
傷害人之身體或健康者，處3年以下有期徒刑、拘役或1千元以下
罰金。
附表
┌──┬───────────┬───────────┬──────┬─────────┐
│編號│     新法規定         │      舊法規定        │個別比較結果│    理由及根據    │
├──┼───────────┼───────────┼──────┼─────────┤
│ 一 │第28條                │第28條                │無須比較    │法條文字修改，根據│
│    │二人以上共同實行犯罪之│二人以上共同實施犯罪之│            │立法理由，修法目的│
│    │行為者，皆為正犯。    │行為者，皆為正犯。    │            │在於剔除「陰謀共同│
│    │                      │                      │            │正犯」、「預備共同│
│    │                      │                      │            │正犯」，雖屬行為可│
│    │                      │                      │            │罰性要件之變更，但│
│    │                      │                      │            │與本案之共犯型態無│
│    │                      │                      │            │關，故無從比較有無│
│    │                      │                      │            │較有利被告之情形。│
├──┼───────────┼───────────┼──────┼─────────┤
│ 二 │第277條第1項          │第277條第1項          │刑法第277 條│1.新法第33條第5款 │
│    │傷害人之身體或健康者，│傷害人之身體或健康者，│第1 項（條文│  規定罰金刑為新臺│
│    │處3 年以下有期徒刑、拘│處3 年以下有期徒刑、拘│本身未作修正│  幣1,000 元以上，│
│    │役或1,000元以下罰金。 │役或1,000元以下罰金。 │）          │  以百元計算之，新│
│    │                      │                      │            │  法施行後，應依新│
│    │第33條第5 款          │第33條第5 款          │舊法第33條第│  法第2條 第1 項之│
│    │罰金：新臺幣1,000 元以│罰金：1元以上。       │5款         │  規定，適用最有利│
│    │上，以百元計算之。    │                      │            │  於行為人之法律。│
│    │                      │                      │            │2.刑法第277 條第1 │
│    │刑法施行法第1條之1    │罰金罰鍰提高標準條例第│罰金罰鍰提高│  項之罰金刑，依舊│
│    │中華民國94年1 月7 日刑│1條                   │標準條例第1 │  法之規定，為銀元│
│    │法修正施行後，刑法分則│依法律應處罰金、罰鍰者│條前段      │  10,000元即新臺幣│
│    │編所定罰金之貨幣單位為│，就其原定數額得提高為│            │  30,000元以下罰金│
│    │新臺幣。94年1 月7 日刑│二倍至十倍。但法律依一│            │  ，而依新法之規定│
│    │法修正時，刑法分則編未│定比率規定罰金或罰鍰之│            │  ，上開法條之罰金│
│    │修正之條文定有罰金者，│數額或倍數者，依其規定│            │  貨幣單位為新臺幣│
│    │自94年1 月7 日刑法修正│。                    │            │  ，且因非屬72年6 │
│    │施行後，就其所定數額提│                      │            │  月26日至94年1 月│
│    │高為三十倍。但72年6 月│現行法規所定貨幣單位折│現行法規所定│  7 日新增或修正之│
│    │26日至94年1 月7 日新增│算新臺幣條例第2條     │貨幣單位折算│  條文，罰金數額提│
│    │或修正之條文，就其所定│現行法規所定金額之貨幣│新臺幣條例第│  高為三十倍，故新│
│    │數額提高為三倍。      │單位為圓、銀元或元者，│2條         │  法之罰金刑為新臺│
│    │                      │以新臺幣元之三倍折算之│            │  幣30, 000 元，二│
│    │                      │。                    │            │  者之最高罰金數額│
│    │                      │                      │            │  相同，但最低數額│
│    │                      │                      │            │  則以舊法對被告較│
│    │                      │                      │            │  為有利，亦即新法│
│    │                      │                      │            │  並無較有利被告之│
│    │                      │                      │            │  情形，依刑法第2 │
│    │                      │                      │            │  條第1 項之規定，│
│    │                      │                      │            │  應適用行為時之舊│
│    │                      │                      │            │  法。            │
│    │                      │                      │            │3.最高法院95年度第│
│    │                      │                      │            │  八次刑事庭會議決│
│    │                      │                      │            │  議三(一)1.參照。  │
├──┼───────────┼───────────┼──────┼─────────┤
│ 三 │第41條第1項           │第41條第1項           │舊法第41條第│1.被告於犯罪時之易│
│    │犯最重本刑為5 年以下有│犯最重本刑為5 年以下有│1項前段     │  科罰金折算標準為│
│    │期徒刑以下之刑之罪，而│期徒刑以下之刑之罪，而│            │  舊法第41條第1 項│
│    │受6 個月以下有期徒刑或│受6 個月以下有期徒刑或│            │  前段，依修正前罰│
│    │拘役之宣告者，得以新臺│拘役之宣告，因身體、教│            │  金罰鍰提高標準條│
│    │幣1,000 元、2,000 元或│育、職業或家庭之關係或│            │  例第2 條（現已修│
│    │3,000 元折算一日，易科│其他正當事由，執行顯有│            │  正刪除）之規定，│
│    │罰金。但確因不執行所宣│困難者，得以1 元以上3 │            │  就其原定數額提高│
│    │告之刑，難收矯正之效，│元以下折算一日，易科罰│            │  為100 倍折算一日│
│    │或難以維持法秩序者，不│金。但確因不執行所宣告│            │  ，則本件被告行為│
│    │在此限。              │之刑，難收矯正之效，或│            │  時之易科罰金折算│
│    │                      │難以維持法秩序者，不在│            │  標準，應以銀元  │
│    │                      │此限。                │            │  300 元折算一日，│
│    │                      │                      │            │  經折算為新臺幣後│
│    │                      │罰金罰鍰提高標準條例第│修正前罰金罰│  ，應以新臺幣900 │
│    │                      │2條（現已修正刪除）   │鍰提高標準條│  元折算為一日。比│
│    │                      │依刑法第41條易科罰金或│例第2 條    │  較修正前後之易科│
│    │                      │第42條第2 項易服勞役者│            │  罰金折算標準，新│
│    │                      │，均就其原定數額提高為│            │  法並未較有利於被│
│    │                      │一百倍折算一日；法律所│            │  告，依刑法第2條 │
│    │                      │定罰金數額未依本條例提│            │  第1 項之規定，應│
│    │                      │高倍數，或其處罰法條無│            │  適用舊法第41條第│
│    │                      │罰金刑之規定者，亦同。│            │  1 項前段規定、修│
│    │                      │                      │            │  正前罰金罰鍰提高│
│    │                      │                      │            │  標準條例第2 條等│
│    │                      │                      │            │  規定，定其折算標│
│    │                      │                      │            │  準。            │
│    │                      │                      │            │2.最高法院95年度第│
│    │                      │                      │            │  八次刑事庭會議決│
│    │                      │                      │            │  議三(二)參照。    │
└──┴───────────┴───────────┴──────┴─────────┘


司法院資訊處製作；財團法人民間司法改革基金會備份。
